【裁判字號】    95,重訴,43
【裁判日期】    950717
【裁判案由】    損害賠償
【裁判全文】
臺灣桃園地方法院民事判決              95年度重訴字第43號
原      告  丙○○
特別代理人  甲○○
被      告  乙○○
上列當事人間請求損害賠償事件，原告就本院94年度訴字第1778
號殺人未遂刑事案件提起附帶民事訴訟（94年度重附民字第22號
），經本院刑事庭於民國94年11月30日裁定移送前來，本院於民
國95年7 月3 日言詞辯論終結，判決如下：
    主      文
被告應給付原告新台幣壹仟壹佰零陸萬伍仟柒佰捌拾伍萬元。
原告其餘之訴駁回。
訴訟費用由被告負擔十分之七，餘由原告負擔。
本判決第一項，於原告以新台幣參佰陸拾捌萬玖仟元為被告供擔
保後，得假執行。
原告其餘假執行之聲請駁回。
    事實及理由
一、按附帶民事訴訟除本編有特別規定外，準用關於刑事訴訟之
    規定。但經移送或發回、發交於民事庭後，應適用民事訴訟
    法。刑事訴訟法第490 條定有明文。又按起訴狀送達後，原
    告不得將原訴變更或追加他訴，但擴張或減縮應受判決事項
    之聲明者，不在此限，民事訴訟法第255 條第1 項第3 款復
    定有明文。本件原告於刑事庭提起附帶民事訴訟時請求判決
    被告應給付原告新台幣（下同）16,772,000元（含看護費用
    9,984,000 元、無法工作之損失5,148,000 元、子女教育費
    用1,440,000 及精神慰撫金200,000 元），嗣經刑事庭移送
    民事庭後，於民國95年7 月3 日言詞辯論期日，捨棄子女教
    育費用之請求、無法工作之損失部分減縮以每月15,840元為
    計算基準，即減縮其請求之金額為15,126,080元，此僅係減
    縮應受判決事項之聲明，揆諸前揭規定，應予准許。
二、被告受合法之通知，無正當理由，未於言詞辯論期日到場，
    核無民事訴訟法第386 條所列各款情形，爰依原告聲請，由
    其一造辯論而為判決。
三、原告起訴主張：被告於94年7 月24日凌晨，夥同友人張祐瑋
    、董冠宗，至桃園縣桃園市○○路凱悅KTV 第209 號包廂內
    唱歌，而於該KTV 樓下遇到負責載送傳播小姐上下班之原告
    ，被告即要求原告帶2 名傳播小姐到包廂內伴唱，並交付費
    用4,000 元予原告。原告即於同日清晨5 時30分帶傳播小姐
    謝怡慧、陳月鎂至第209 號包廂伴唱，惟於同日清晨6 時許
    ，原告至該第209 號包廂欲帶走謝怡慧、陳月鎂，被告即以
    傳播小姐之伴唱時間未到而與原告發生爭執，進而扭打在一
    起，而於扭打過程中，原告拿起置放於包廂桌上之大型磁碗
    1 只欲攻擊被告，惟經被告阻擋並搶下該只大型磁碗後，被
    告雖主觀上僅欲傷害原告，惟客觀上對於持該大型磁碗朝人
    頭部猛力攻擊，可能會造成人之身體有重大難治之傷害之事
    實本能預見，但主觀上竟未預見，仍持該磁碗猛擊原告頭部
    ，致原告頭部受傷倒地昏迷不醒，嗣經該KTV 之服務人員將
    原告送醫急救後，發現其受有頭部外傷併腦挫傷及右側硬膜
    下血腫，已呈現植物人狀態，且四肢萎縮、無法行動、無法
    言語之重大難治之傷害。案經臺灣桃園地方法院檢察署檢察
    官以94年度偵字第13101 號殺人未遂案件提起公訴，經本院
    以94年度訴字第1778號、臺灣高等法院以95年度上訴字第34
    4 號刑事判決判處被告有期徒刑3 年6 月確定。爰依侵權行
    為法律關係，請求被告賠償原告看護費用9,984,000 元（32
    000 元×12月×26年＝9,984,000 元）、無法工作之損失4,
    942,080 元（15840 元×12月×26年＝4,942,080 元）及精
    神慰撫金200,000 元，合計15,126,080元等語，並聲明：(1)
    被告應給付原告15,126,080元。(2)願供擔保請准宣告假執行
    。
四、被告未於言詞辯論期日到場，亦未提出書狀作任何聲明或陳
    述。
五、次按「當事人主張之事實，經他造於準備書狀內或言詞辯論
    時或在受命法官、受託法官前自認者，無庸舉證。」、「當
    事人對於他造主張之事實，於言詞辯論時不爭執者，視同自
    認。」、「當事人對於他造主張之事實，已於相當時期受合
    法之通知，而於言詞辯論期日不到場，亦未提出準備書狀爭
    執者，準用第1 項之規定。」，民事訴訟法第279 條第1 項
    前段、第280 條第1 項及第3 項前段分別定有明文。本件原
    告主張之上開事實，業據其提出與所述相符之診斷證明書2
    件為證，復經本院刑事庭以94年度訴字第1778號、臺灣高等
    法院以95年度上訴字第344 號判決認定被告傷害原告之身體
    ，因而致原告於重傷在案，有上開判決書在卷可稽，而記載
    原告上開主張之起訴狀繕本，已於94年11月17日合法送達被
    告，且被告亦於相當時期受合法之通知，然其既不於言詞辯
    論期日到庭爭執，復未提出準備書狀爭執，視同被告自認原
    告上開主張之事實為真實。
六、復按因故意或過失不法侵害他人之權利者，負損害賠償責任
    ；不法侵害他人之身體或健康者，對被害人因此喪失或減少
    勞動，或增加生活上之需要時，應負賠償責任。不法侵害他
    人之身體、健康、名譽、自由、信用、隱私、貞操，或不法
    侵害他人其他人格法益而情節重大者，被害人雖非財產上之
    損害，亦得請求賠償相當之金額。民法第184 條第1 項前段
    、第193 條第1 項及第195 條第1 項前段分別定有明文。本
    件被告因故意不法侵害原告之身體，致原告受有頭部外傷併
    腦挫傷及右側硬膜下血腫，已呈現植物人狀態，且四肢萎縮
    、無法行動、無法言語之重大難治之傷害，自應依法對原告
    負損害賠償責任。是原告依前開規定訴請被告賠償其看護費
    用、喪失勞動能力之損害及精神慰撫金，即屬有據。茲就原
    告請求賠償之項目及金額審究如下：
    (一)看護費用部分：
      原告因被告上開侵權行為受有頭部外傷併腦挫傷及右側硬
      膜下血腫，已呈現植物人狀態，且四肢萎縮、無法行動、
      無法言語之重大難治之傷害，依其病情確實需他人整日看
      護照料其生活起居至終老之必要，是原告請求被告支付看
      護費用部分，核屬增加生活上之需要所支出之必要費用，
      應予准許。又原告主張每月支付看護費用32,000元，有其
      提出永祥老人養護中心免用統一發票收據7 紙附卷可稽，
      應為可採。惟查原告係55年6 月13日出生，於94年7 月24
      日受傷時為39歲1 個月又11日，有原告提出之戶籍謄本1
      件在卷可按，參照本院已知之內政部統計處審定之93年台
      閩地區簡易生命表所載，其餘命尚有39.14 年，依每月支
      付看護費用32,000元計算，以年別5 % 複式霍夫曼計算法
      扣除第1 年以外之中間利息，原告得請求之看護費為8,20
      0,684 元【計算式:[38400 0*21.00000000 （此為39 年
      之霍夫曼係數）+384000*0.000000000000000000001*（21
      .00000000-00.0000000）]=8,200,684 （小數點以下四捨
      五入，下同）】，原告逾前開範圍之請求，即屬無據。
    (二)喪失勞動能力之損失部分：
      原告主張其因被告之傷害已呈現植物人狀態，終身不能從
      事工作，完全喪失勞動能力，依勞動基準法規定之每月最
      低薪資15,840元計算，請求26年，共計受有4,942,080 元
      之損失。經查原告因受有上開傷害，已呈植物人狀態，其
      喪失勞動能力已達100%，而原告係55年6 月13日生，於94
      年7 月24日受傷時為39歲1 個月又11日，依勞動基準法第
      54條第1 項第1 款規定之勞工強制退休年齡為60歲，則至
      原告年滿60歲，約計尚有20年10個月，原告得請求喪失勞
      動能力之損失，以行政院核定之最新勞工最低工資每月15
       ,840 元為計算基準，再依年別5%複式霍夫曼計算式扣除
      中間利息，則原告得請求被告賠償喪失勞動能力之損失為
      2,665,101 元【計算式：[190080*13.00000000 （此為20
      年之霍夫曼係數）+190080*0.000000000000000*（14.000
      00000-00.61606.0000000）]=2,665,101 （小數點以下四
      捨五入）】，逾此範圍之請求，即屬無據，應予駁回。
    (三)精神慰撫金部分：
      原告正值壯年，詎遭被告故意傷害行為，而呈植物人狀態
      ，需終身臥床，日常生活無法自理，幾無人格尊嚴面對餘
      生，本院斟酌兩造名下均無財產，有本院依職調閱兩造稅
      務電子閘門財產所得調件明細表卷可按，及原告受傷情形
      所受之身體上及精神上痛苦程度等一切情狀，認原告請求
      之精神慰撫金200,000 元誠屬適當，應予准許。
    (四)綜上所述，原告所得請求賠償之金額為11,065,785元（8,
      200,684 ＋2,665,101 ＋200,000）。
七、從而，原告依侵權行為法律關係，請求被告給付11,065,785
    元，為有理由，應予准許。逾此範圍之請求則無理由，應予
    駁回。
八、原告陳明願供擔保聲請宣告假執行，關於原告勝訴部分，核
    無不合，爰酌定相當擔保金額准許之；至原告敗訴部分，其
    假執行之聲請，已失所依附，應併予駁回。
九、結論：本件原告之訴為一部有理由，一部無理由，依民事訴
    訟法第385 條第1 項前段、第79條及第390 條第2 項，判決
    如主文。
中    華    民    國    95    年    7     月    17    日
                  民事第一庭    法  官  林淑鳳
以上正本係照原本作成。
如對本判決上訴，須於判決送達後20日內向本院提出上訴狀
中    華    民    國    95    年    7     月    17    日
                                書記官  冒佩妤


司法院資訊處製作；財團法人民間司法改革基金會備份。
